臺灣高雄地方法院刑事判決　　　　　　　93年度訴字第1764號
公　訴　人　臺灣高雄地方法院檢察署檢察官
被　　　告　乙○○　男　47歲.
上列被告因毒品危害防制條例案件，經檢察官提起公訴（93年度
毒偵字第2300號），本院判決如下：
    主  文
乙○○連續施用第二級毒品，處有期徒刑肆月，如易科罰金，以
參百元折算壹日。
被訴施用第一級毒品部份無罪。
    事  實
一、乙○○前因施用毒品案件，經依本院以91年度毒聲字第6098
    號裁定送觀察、勒戒後，認無繼續施用毒品之傾向，於民國
    91年10月25日執行完畢釋放，由台灣高雄地方法院檢察署檢
    察官於91年10月24日，以91年度毒偵字第5050號不起訴處分
    確定。詎仍不知悔改，明知安非他命業經公告列為毒品危害
    防制條例第二條第二項第二款第二級毒品，不得非法持有、
    施用，五年內復基於施用第二級毒品安非他命之概括犯意，
    自92年10月間某日起，至93年2月20日上午11時回溯24小時
    內某時止（不含公權力拘束期間），在高雄縣鳥松鄉○○路
    23 號之99住處，以將安非他命晶體置於吸食器內，下用火
    燒烤吸食其霧化氣體之方式，施用安非他命多次。嗣為警先
    後於92年11月26日上午11時30分許及93年2月20日上午11時
    許，因其為列管毒品人口，經通知前往高雄縣警察局鳳山分
    局採驗尿液而查獲。
二、案經高雄縣警察局仁武分局報請台灣高雄地方法院檢察署檢
    察官偵查起訴。
    理  由
甲、有罪部份：
一、右揭事實，業據被告乙○○於本院審理中自白不諱，且其二
    次為警查獲時所採取之尿液，經送請台灣檢驗科技股份有限
    公司檢驗結果，呈甲基安非他命陽性反應，分別有該公司92
    年12月5日編號KH2003B0000000號濫用藥物尿液檢驗報告、
    列管毒品人口尿液檢體採集送驗紀錄表、93年3月9日編號
    KＺ000000000000號濫用藥物尿液檢驗報告、列管毒品人口尿
    液檢體採集送驗紀錄表各一紙附卷可稽。參諸甲基安非他命
    經口服投與後，約百分之70於24小時內可自尿液中排出，而
    其尿液內含甲基安非他命成分之檢出，與投與甲基安非它命
    的量、個人體質、檢驗儀器之精密度有關，通常採尿化驗是
    否呈陽性反應，應以投與後24小時內所採者為宜，此亦有行
    政院衛生署藥物食品檢驗局（80）藥檢醫字第4529號函可查
    ，是依前開說明，佐以被告之尿液檢驗報告，足徵被告前開
    曾施用第二級毒品安非他命之自白核與事實相符，堪可採信
    。另被告前因施用毒品案件，經依本院以91年度毒聲字第60
    98號裁定送觀察、勒戒後，認無繼續施用毒品之傾向，於91
    年10月25日執行完畢釋放，由台灣高雄地方法院檢察署檢察
    官於91年10月24日日，以91年度毒偵字第5050號不起訴處分
    確定等情，有台灣高等法院被告全國前案紀錄表及台灣地方
    法院檢察署刑案資料查註紀錄表各一紙附卷可按，其於前開
    強制戒治執行完畢釋放後，五年內再犯本件施用毒品罪，事
    證明確，應予依法論科。
三、按被告行為後，毒品危害防制條例雖於92年7月9日修正公布
    ，並於93年1月9日施行。惟按連續數行為而犯同一之罪名者
    ，刑法第56條規定以一罪論，故在該連續數行為實施中，法
    律有變更者，其一部分行為，發生在新法施行期內，即係在
    新法施行期內犯罪，應逕適用新法處斷，無依刑法第2條第1
    項規定比較新舊法適用之餘地（最高法院83年度台非字第67
    號判決意旨參照）。是核被告所為，係犯毒品危害防制條例
    第10條第2項之施用第二級毒品罪。又其施用第二級毒品前
    後持有該毒品之低度行為，應被其施用之高度行為所吸收，
    不另論罪。被告先後多次施用毒品犯行，時間緊接，方法相
    同，觸犯構成要件相同之罪名，顯係基於概括犯意為之，為
    連續犯，依刑法第56條之規定，以一罪論。爰審酌被告前有
    施用毒品之不良素行，歷經觀察、勒戒程序後，仍未能徹底
    戒絕毒品，且屢經查獲，隨即再犯，顯見意志不堅，且有失
    政府制定毒品危害防制條例之立法美意，本不宜寬貸，惟念
    其施用毒品乃自戕一己之身體健康，尚未害及他人，且犯後
    終知能坦承犯行，深具悔意等一切情狀，量處如主文所示之
    刑，並諭知易科罰金之折算標準。
乙、無罪部份：
一、公訴意旨另以：被告乙○○復自92年11月26日上午11時30分
    起回溯24小時內某時，在不詳地點施用第一級毒品海洛因，
    嗣為警於上述時間採尿送驗呈嗎啡陽性反應而查獲，因認被
    告另涉犯毒品危害防制條例第10條第1項之施用第一級毒品
    罪嫌等語。
二、按犯罪事實應依證據認定之，無證據不得認定其犯罪事實，
    又不能證明被告犯罪者，應諭知無罪之判決，刑事訴訟法第
    154條第2項、第301條第1項分別定有明文。又按事實之認定
    ，應憑證據，如未能發現相當確實之證據，或證據不足以證
    明，自不能以推測或擬制之方法，以為裁判之基礎。再按認
    定犯罪事實所憑之證據，雖不以直接證據為限，間接證據亦
    包括在內，然而，無論直接或間接證據，其為訴訟上之證明
    ，須達於通常一般人均不致有所懷疑，而得確信其為真實之
    程度者，始得據為有罪之認定，倘其證明尚未達到此一程度
    ，而有合理懷疑之存在時，即無從為有罪之認定（最高法院
    著有40年臺上字第86號、76年臺上字第4986號判例要旨可資
    參照）。末按鑑定人之鑑定，雖足為證據資料之一種，但鑑
    定報告顯有疑義時，審理事實之法院，仍應調查其他必要之
    證據，以資認定，不得專憑不實不盡之鑑定報告，作為判決
    之唯一證據（最高法院69年台上字第4913號、40年台上字第
    71號判例要旨可資參照）。
三、本件公訴人認被告乙○○涉犯毒品危害防制條例第10條第1
    項施用第一級毒品罪，無非係以前揭台灣檢驗科技股份有限
    公司之濫用藥物尿液檢驗報告、列管毒品人口尿液檢體採集
    第一級毒品海洛因之犯行，辯稱：伊並未施用海洛因，伊在
    採尿前因咳嗽至長庚醫院就診，長庚醫院有處方「咳嗽寧」
    糖漿，可能藥水中含有可待因等語。經查：
    （一）按海洛因施用入人體後水解還原成嗎啡，再循嗎啡之
          代謝方式排出體外，業據行政院衛生署藥物食品檢驗
          局73藥檢壹字第030221號函說明綦詳。又現行煙毒檢
          驗之步驟主要分為「篩檢」與「確認」二程序，大多
          數之縣、市衛生局就煙毒篩檢的試藥，係以「ＴＯＸ
          Ｉ／ＬＡＢ」（即薄層分析法）、「ＴＤＸ」或「Ｅ
          ＩＡ」（即免疫分析法）為之，而這些篩檢方法都可
          能有干擾因素，造成「假陽性反應」，亦即會有服用
          安非他命（或嗎啡）以外的藥，但尿液中卻出現安非
          他命（或嗎啡）陽性反應的情形，亦即使除去人為因
          素外，這些篩檢方法仍有一些發生錯誤的情形（包括
          假陽性和假陰性），此有行政院國軍退除役官兵輔導
          委員會台北榮民總醫院83年3月1日（83）北總內字第
          0185號函及87年10月14日（87）北總內字第22240號
          函可查，而氣相層譜儀分析法（ＧＣ／ＭＳ，即gas
          chromatogra- phy/ mass spectrometry），係將檢
          品經過氣化後，通過層析管分離純化，再將純化後的
          成分循序送入質譜儀做個別的鑑定，因質譜儀所測定
          之圖譜，在化學上被公認具有如指紋般之特性，故可
          據以完全判定該檢品係為何種化合物，而幾乎不會有
          偽陽性反應產生，有行政院國軍退除役官兵輔導委員
          會台北榮民總醫院83年4月7日（83）北總內字第0305
          9號函可考。查被告92年11月26日上午11時30分時許
          至高雄縣政府警察局鳳山分局採驗之尿液，經送台灣
          檢驗科技股份有限公司及高雄醫學大學附設中和紀念
          醫院分別以「ＥＩＡ（酵素免疫分析法）」做初步檢
          驗，及以「ＧＣ／ＭＳ氣相層析質譜儀法」確認檢驗
          之結果，台灣檢驗科技股份有限公司判定被告之尿液
          呈鴉片類可待因陽性反應，嗎啡之數值則為164ng/ml
          ，低於300ng/ml之陽性判定標準，此有該公司92年12
          月5日KH2003B0000000號號濫用藥物尿液檢驗報告可
          佐，而高雄醫學大學附設中和紀念醫院之判定結果鴉
          片類之嗎啡及可待因固均呈陽性反應，惟其可待因之
          數值為6165ng/ml，則顯然高於嗎啡之濃度數值750ng
          / ml，有該醫院93年8月10日報告編號9308-82 號濫
          用藥物尿液檢驗報告各一紙附卷可按。
    （二）次查，被告於警詢中即陳稱在採尿之前因有糖尿病及
          肺結核病至長庚紀念醫院高雄分院就診，有服用醫院
          處方之藥物，且其列管毒品人口尿液檢體採集送驗記
          錄表上亦記載被告於採尿前三日有服用藥糖尿病、肺
          結核藥物等語，足認其辯稱採尿前有服食復經本院向
          該醫院查詢被告於92年11月間之就診紀錄，該醫院函
          覆：病患乙○○因罹患肺結核及糖尿病，92年11月間
          因間歇性咳嗽至本院門診，經診斷後開立咳嗽藥水（
          kosonin），該藥水每毫升含有1ng/ml之codeine
          phosphate（磷酸可待因），屬一種半合成鴉片製劑
          ，長期大量服用會有成癮性，且尿液會呈嗎啡陽性反
          應一情，有該醫院93年12月27日（九三）長庚院高字
          第3B3637號函、94年1月19日（九三）長庚院高字第
          3C2640號函各一紙附卷可稽（見本院卷第九三、九六
          頁）；再者，依前揭高雄醫學大學附設中和紀念醫院
          尿液檢驗報告觀之，可待因檢出濃度大於嗎啡檢出濃
          度遠超過三倍以上，參以法務部法醫研究所92年7月
          22日法醫毒字第0920002664號函文，略以：「依據美
          國研判標準，受檢者尿液中總可待因含量大於３００
          ｎｇ／ｍｌ，且嗎啡與可待因含量比例小於二比一時
          ，研判為可待因使用者」等旨；另高雄醫學大學附設
          中和紀念醫院93年7月15日高醫附秘字第0930001895
          號函附件略以「依據文獻報告，服食可待因後，尿液
          中嗎啡與可待因比例小於三分之一（即嗎啡/可待因
          ＜1/3），如尿中檢出可待因含量大於嗎啡三倍以上
          ，即可明確證明尿液中之嗎啡係由可待因自然代謝產
          生」等旨，是依前揭說明，佐以被告之尿液檢驗報告
          ，足認被告稱伊因服用咳嗽糖漿，尿液才呈現嗎啡陽
          性反應之詞，並非全無憑信，是以尚難僅憑上開尿液
          檢驗報告，即遽認被告有公訴人所指施用第一級毒品
          海洛因之犯行。此外，復查無其他積極證據足認被告
          有施用第一級毒品海洛因之犯行，被告施用第一級毒
          品犯罪既屬不能證明，依法自應為被告無罪之諭知。
據上論斷，應依刑事訴訟法第299條第1項前段、第301條第1項，
毒品危害防制條例第10條第2項，刑法第11條前段、第56條、第
41條第1項前段，罰金罰鍰提高標準條例第2條，判決如主文。
本案經檢察官甲○○到庭執行職務。
中　　華　　民　　國　　94　　年　　4 　　月　　6 　　日
                  鳳山刑事第二庭  審判長  法  官
                                          法  官
                                          法　官  胡宜如
以上正本證明與原本無異。
如不服本判決，應於判決送達後10日內，向本院提出上訴狀。
                                書記官  蘇溪林
中　　華　　民　　國　　94　　年　　4 　　月　　6 　　日
附錄法條：
毒品危害防制條例第10條
施用第一級毒品者，處 6 月以上 5 年以下有期徒刑。
施用第二級毒品者，處 3 年以下有期徒刑。
